【裁判字號】    94,上訴,3791
【裁判日期】    950119
【裁判案由】    毒品危害防制條例
【裁判全文】
臺灣高等法院刑事判決                94年度上訴字第3791號
    上  訴  人
    即  被  告  甲○○
上列上訴人因毒品危害防制條例案件，不服臺灣士林地方法院94
年度訴字第406號，中華民國94年9月16日第一審判決（起訴案號
：臺灣士林地方法院檢察署94年度毒偵字第190號）， 提起上訴
，本院判決如下：
    主  文
上訴駁回。
    事  實
一、甲○○曾因違反稅捐稽徵法案件，經原審合併判處有期徒刑
    8月確定在案，甫於民國（下同）93年1月29日易科罰金執行
    完畢（構成累犯）。 復於91年6月間施用第一級毒品海洛因
    ，經原審91年度毒聲字730號裁定送觀察、勒戒後， 認有繼
    續施用毒品之傾向，復經原審91年8月6日以91年度毒聲字第
    794號裁定令入戒治處所施以強制戒治，經執行3月成效良好
    ，由原審92年度毒聲字第93號裁定停止戒治，所餘戒治期間
    付保護管束，而於92年2月19日因停止處分執行出監， 並於
    92年7月28日強制戒治期滿， 經臺灣士林地方法院檢察署檢
    察官於92年8月11日以92年度戒毒偵字第57號 不起訴處分確
    定在案，猶不知悔改。於強制戒治執行完畢（釋放） 後5年
    內，基於施用第一級毒品海洛因之犯意， 於93年8月30日上
    午8時39分許採尿時回溯120小時內某時，在不詳地點，施用
    第一級毒品海洛因1次，嗣經警方通知採尿送驗因而查獲 。
二、案經臺北市政府警察局北投分局報請臺灣士林地方法院檢察
    署檢察官偵查起訴。
    理  由
一、訊據被告矢口否認有何於上揭時地施用第一級毒品海洛因之
    事實，並辯稱：伊僅在驗尿前八天有施用一次，且係主動到
    案接受警方採尿，如伊有吸不會自己去驗尿，伊因罹患糖尿
    病一直有服用藥物云云，惟查：(一)被告為警所採尿液經送
    檢驗結果，呈嗎啡陽性反應之情，有台灣尖端先進生技醫藥
    股份有限公司濫用藥物檢驗中心濫用藥物檢驗報告1件（ 檢
    體編號為WＺ00000000000號）附於偵查卷第8頁可按，而該公
    司所採氣相層析質譜儀分析法（GC/ M S） 為目前國內最為
    精密之檢驗方法，在物質的判斷上有若指紋鑑定，並不會有
    （毒品）偽陽性反應產生（即不會未施用毒品而檢驗出毒品
    反應），為美國司法判決上認定之依據，業據行政院國軍退
    除役官兵輔導委員會臺北榮民總醫院83年3月1日北總內字
    第01855號函闡釋綦詳。再者， 海洛因係嗎啡經化學合成之
    半人工合成品，其藥（毒）性高於嗎啡，經吸食或注射入人
    體，藉由人體代謝系統之新陳代謝，分解成藥（毒）性較低
    之嗎啡，由尿液排出人體，故於尿液以嗎啡成份檢出。一般
    人注射海洛因或嗎啡後，經體內吸收代謝約30分鐘內開始排
    入尿中，而以最初6至12小時排泄量最多， 約有百分之75之
    毒品可在注射後24小時內陸續由尿中排出體外，剩餘量則可
    能在數日內分別排出體外，其中煙毒反應能否檢出，需視其
    施打量而定，施打量多者，於施打後4、5日仍有可能檢出煙
    毒反應，施打量少者，可能在24小時後即難檢出煙毒反應，
    有法務部調查局陸字8031487號函足資查考。(二) 又被告
    因病就醫所服藥物之相關成分，均不可能導致尿液檢體呈現
    嗎啡陽性反應，亦有祐民聯合診所94年3月30日94祐字第033
    0號函及臺北市立聯合醫院94年5月19日北市醫陽字00000000
    000號函各1件在卷可參（偵查卷第29頁、第44頁）。(三)被
    告前於91年6月間施用第一級毒品海洛因， 經原審91年度毒
    聲字730號裁定送觀察、勒戒後， 認有繼續施用毒品之傾向
    ，復經原審91年8月6日以91年度毒聲字第794號 裁定令入戒
    治處所施以強制戒治，經執行3月成效良好， 由原審92年度
    毒聲字第93號裁定停止戒治，所餘戒治期間付保護管束，而
    於92年2月19日因停止處分執行出監，於92年7月28日強制戒
    治期滿， 並經臺灣士林地方法院檢察署檢察官於92年8月11
    日以92年度戒毒偵字第57號不起訴處分確定在案等情，亦分
    別有檢察官不起訴處分書影本及本院被告全國前案紀錄表各
    1件在卷可考。故被告自前次犯行強制戒治執行完畢（ 釋放
    ）後，5年內再犯施用第一級毒品之犯行，堪予認定， 上揭
    所辯，無非事後卸責之詞，不足採信，自應依法論科。
二、按海洛因係毒品危害防制條例第2條第2項第1款所定具有成
    癮性、濫用性及對社會危害性之第一級毒品，故核被告所為
    ， 係犯毒品危害防制條例第10條第1項之施用第一級毒品罪
    ，其持有毒品之低度行為，為其施用之高度行為所吸收，不
    另論罪。被告曾因違反稅捐稽徵法案件，經本院合併判處有
    期徒刑8月確定在案，甫於93年1月29日易科罰金執行完畢，
    有本院被告全國前案紀錄表1紙可稽，其於5年內再犯本件有
    期徒刑以上之罪，為累犯，依法加重其刑。
三、原審因認被告罪證明確， 引用毒品危害防制條例第10條第1
    項，刑法第11條前段、第47條之規定，並審酌被告長期施用
    毒品始終無法戒絕，惟尚僅自殘其身心健康，並無其他侵害
    他人法益之事證暨其犯後飾詞狡辯，態度不佳等一切情狀，
    量處有期徒刑十月，以資懲戒。核其認事用法並無不合，量
    刑亦屬妥適，上訴人即被告上訴意旨否認犯罪，指摘原判決
    不當，請求撤銷改判，並無理由，上訴應予駁回。
四、被告雖於本院承認在案發前八天有施用第一級毒品海洛因一
    次等語，惟查以被告之自白不得作為有罪判決之唯一證據，
    仍應調查其他必要之證據，以察其是否與事實相符，前開被
    告自承有施用第一級毒品海洛因之事實，除了被告自白外，
    查無其它事證證明被告有於案發前八天有施用第一級毒品之
    情事，尚不得僅依被告唯一自白為被告有罪之認定，併予敘
    明。
五、被告經合法傳喚無正當理由未到庭，爰不待其陳述，逕行判
    決。
據上論斷，應依刑事訴訟法第368條、第371條，判決如主文。
本案經檢察官周誠南到庭執行職務。
中    華    民    國    95    年    1    月    19     日
                  刑事第７庭    審判長法  官  蔡秀雄
                                      法  官  陳世宗
                                      法  官  周煙平
以上正本證明與原本無異。
如不服本判決，應於收受送達後十日內向本院提出上訴書狀，其
未敘述上訴之理由者並得於提起上訴後十日內向本院補提理由書
（均須按他造當事人之人數附繕本）。
                                      書記官  蕭麗珍
中    華    民    國    95    年    1     月    25    日
附錄：本案論罪科刑法條全文
毒品危害防制條例第10條第1項
施用第 1 級毒品者，處六月以上五年以下有期徒刑。


司法院資訊處製作；財團法人民間司法改革基金會備份。
